【裁判字號】    97,聲,1204
【裁判日期】    971110
【裁判案由】    返還提存物
【裁判全文】
臺灣桃園地方法院民事裁定              97年度聲字第1204號
聲  請  人  慶豐商業銀行股份有限公司
法定代理人  庚○○
代  理  人  楊志勝
相  對  人  群祥電子股份有限公司
法定代理人  丙  ○
            甲○○
            己○○
            丁○○
            乙○○
            戊○○
相  對  人  乙○○
            丙  ○
上列當事人間聲請返還提存物事件，本院裁定如下：
    主  文
聲請駁回。
聲請程序費用由聲請人負擔。
    理  由
一、按訴訟終結後，供擔保人證明已定20日以上之期間，催告受
    擔保利益人行使權利而未行使者，法院應依供擔保人之聲請
    ，以裁定命返還其提存物或保證書；第104 條之規定，於其
    他依法令供訴訟上之擔保者準用之，民事訴訟法第104 條第
    1 項第3 款、第106 條分別定有明文。而此所謂訴訟終結，
    應從廣義解釋，包括執行程序終結在內，亦即債權人若確已
    聲請撤銷假扣押裁定，並撤回假扣押執行之聲請，復定20日
    以上之期間催告受擔保利益人即相對人行使權利而未行使者
    ，不妨適用上開條文之規定，准許債權人領回其因聲請假扣
    押而提供之擔保金（最高法院75年度台抗字第261 號裁判意
    旨參照）。另所謂「訴訟終結」，在因假扣押或假處分所供
    擔保之情形，因該擔保係為保障受擔保利益人因不當假扣押
    或假處分所受損害而設，倘執行法院已依假扣押或假處分裁
    定實施假扣押或假處分之執行，則在供擔保人撤回假扣押或
    假處分之執行前，受擔保利益人所受損害仍可能繼續發生，
    損害額既未確定，自無強令其行使權利之理。故在假扣押所
    供之擔保，供擔保人依民事訴訟法第106 條準用同法第104
    條第1 項第3 款規定，聲請以裁定命返還其擔保金之場合，
    必供擔保人已撤回假扣押之執行，始得謂與該款所定之「訴
    訟終結」相當，而得依該條款行使定期催告與聲請返還提存
    物之權利。
二、本件聲請意旨略以：聲請人前遵本院92年度全字第4404號（
    聲請人誤繕為4044號）假扣押裁定，以本院92年度存字第20
    42號提存在案，嗣經本院以95年度聲字第2010號，准予變換
    提存物，現以本院96年度存字第1649號提存中央政府建設公
    債89年度甲類第5 期登錄債券新台幣270 萬元在案。茲因聲
    請人已撤回上開假扣押之執行，復於此執行程序終結後，聲
    請本院以桃院永民祥97年度聲字第360 號函通知相對人於收
    受通知後21日內行使權利，而相對人於所定期間屆滿仍未行
    使權利，爰依法聲請准予返還前開提存物等語，並提出本院
    92年度存字第2042號提存書、本院92年全字第4404號民事裁
    定、本院95年度聲字第2010號民事裁定暨其確定證明書、本
    院96年度存字第1649號提存書、民事聲請狀、桃院永民祥97
    年度聲字第360 號函（均為影本）、相對人公司變登記表各
    1 件及戶籍謄本6 件為證。
三、聲請人主張其已依假扣押裁定供擔保聲請假扣押執行相對人
    之財產，嗣又撤回假扣押執行，並聲請本院限期通知相對人
    如因假扣押執行受有損害依法行使權利之事實，固經本院依
    職權調取前揭假扣押裁定、提存、92年度執全字第1800號假
    扣押執行及97年度聲字第360 號通知行使權利等卷證，核閱
    無誤，堪認屬實。惟稽之上開假扣押執行及通知行使權利等
    卷證，聲請人雖係於民國96年8 月31日具狀撤回本院92年度
    執全字第1800號假扣押之執行程序，並於97年3 月5 日具狀
    向本院聲請限期通知相對人行使權利，惟本院民事執行處係
    於97年10月14日始發函撤銷本院92年8 月30日桃院祺民執全
    二字第1800號執行命令，及撤回本院92年度執全字第1514號
    併案，並囑託台灣板橋地方法院撤回執行，此經本院依職權
    調閱上開假扣押執行卷，閱明無訛。是聲請人通知相對人行
    使權利時，上開假扣押執行程序既尚未經撤銷，相對人因該
    假扣押執行程序可能受之損害，尚未確定，自難強求其須行
    使權利，聲請人應於該假扣押執行程序撤銷後，再次定期催
    告相對人行使權利，始為適法。而聲請人既係於該假扣押執
    行程序撤銷前即催告相對人行使權利，是本件聲請人返還上
    開提存物之聲請，與前開法律規定及說明不符，不能准許，
    應予駁回。
四、依民事訴訟法第95條、第78條，裁定如主文。
中    華    民    國    97    年    11    月    10    日
                  民事第二庭    法  官  王耀興
如對本裁定抗告須於裁定送達後10日內向本院提出抗告狀，並繳
納抗告費新臺幣1,000元。
中    華    民    國    97    年    11    月    10    日
以上係按照原本作成。
                                書記官  李宛儒


司法院資訊處製作；財團法人民間司法改革基金會備份。
